臺灣臺北地方法院民事判決　九十一年度重訴字第一二七一號
　　原　　　　告　彰化商業銀行股份有限公司
　　法 定 代理人　乙○○
　　訴 訟 代理人　丁○○
　　被　　　　告　太子窯業股份有限公司
　　兼法定代理人　庚○○兼鄭護.
　　被　　　　告　丙○○
　　　　　　　　　壬○○
　　　　　　　　　己○○
　　　　　　　　　戊○○○○○.
　　　　　　　　　辛○○○○○.
　　法 定 代理人　甲○○
　　被　　　　告　鄭詹梅即鄭行政之繼承人
　　　　　　　　　鄭文仁即鄭行政之繼承人
　　　 　　　　　 鄭阿英即鄭行政之繼承人
　　　　　　　　　鄭寶珠即鄭行政之繼承人
　　　　　　　　　鄭春即鄭行政之繼承人
右當事人間請求返還消費借貸款事件，本院判決如左：
    主      文
被告鄭詹梅、鄭文仁、鄭阿英、鄭寶珠、鄭春應在繼承鄭行政之遺產範圍內，與被告
太子窯業股份有限公司、庚○○、丙○○、壬○○、己○○、鄭月裡、鄭永標、鄭李
妙玲、鄭太傑、鄭佳宜，連帶給付原告新台幣貳億陸仟陸佰拾捌萬貳仟佰零柒元
，及如附表一、二、三、四、五、六、七所示之利息、違約金。
原告其餘之訴駁回。
訴訟費用由被告鄭詹梅、鄭文仁、鄭阿英、鄭寶珠、鄭春在繼承鄭行政之遺產範圍內
，與被告太子窯業股份有限公司、庚○○、丙○○、壬○○、己○○、鄭月裡、鄭永
標、鄭李妙玲、鄭太傑、鄭佳宜連帶負擔。
    事      實
甲、原告方面：
一、聲明：被告太子窯業股份有限公司（下稱太子公司）、庚○○、丙○○、壬○○
    、己○○、鄭月裡、鄭永標、鄭李妙玲、鄭太傑、鄭佳宜、鄭詹梅、鄭文仁、鄭
    阿英、鄭寶珠、鄭春，應連帶給付原告新台幣（下同）貳億陸仟陸佰拾捌萬貳
    仟佰零柒元，及如附表一、二、三、四、五、六、七所示之利息、違約金。
二、陳述：被告庚○○、丙○○、壬○○、己○○、鄭月裡和訴外人鄭護然、鄭行政
    ，於民國八十三年十一月二十五日，與原告簽訂保證書一份，約定就被告太子公
    司現在及將來對原告所負之一切債務，在肆億元之限額內，負擔連帶清償之責任
    。嗣被告太子公司陸續向原告借用貳仟壹佰萬元、仟萬元、壹億貳仟萬元、陸
    仟萬元、壹仟捌佰萬元、壹億肆仟萬元共六筆借款，約定利息、到期均如附表一
    所示，並均約定逾期清償在六個月以內者，按上開利率百分之十，超過六個月者
    ，按上開利率百分之二十計付違約金。詎上開借款之到期日屆至後，被告太子公
    司未依約全部清償，僅清償部分本金，共積欠原告貳億陸仟陸佰拾捌萬貳仟
    佰零柒元，及如附表一、二、三、四、五、六、七所示之利息、違約金。另訴外
    人鄭護然、鄭行政分別於八十七年二月二十二日、九十年三月二十二日死亡，被
    告庚○○、鄭月裡、鄭永標、鄭李妙玲、鄭太傑、鄭佳宜均為鄭護然之繼承人，
    被告鄭詹梅、鄭文仁、鄭阿英、鄭寶珠、鄭春均為鄭行政之繼承人，依繼承之法
    律關係，均應連帶負擔清償責任。爰分別依消費借貸、連帶保證和繼承之法律關
    係，請求被告太子公司、庚○○、丙○○、壬○○、己○○、鄭月裡、鄭永標、
    鄭李妙玲、鄭太傑、鄭佳宜、鄭詹梅、鄭文仁、鄭阿英、鄭寶珠、鄭春連帶給付
    貳億陸仟陸佰拾捌萬貳仟佰零柒元，及如附表一、二、三、四、五、六、七
    所示之利息、違約金。
三、證據：提出保證書、利率表、鄭護然之繼承系統表、除戶謄本、鄭行政之繼承系
    統表、除戶謄本各一份，借據六份、授信約定書八份為證。
乙、被告方面：
一、被告鄭阿英部分：
    被告鄭阿英未於言詞辯論期日到場，惟據其提出之陳報狀，雖未作何聲明，但陳
    述如下：
（一）陳述：被告鄭阿英為鄭行政之繼承人，已於九十年間，向台灣板橋地方法院辦
      理限定繼承。
（二）證據：提出台灣板橋地方法院九十一年度繼字第七一二號民事裁定一份為證。
二、被告太子公司、庚○○、丙○○、壬○○、己○○、鄭月裡、鄭永標、鄭李妙玲
    、鄭太傑、鄭佳宜、鄭詹梅、鄭文仁、鄭寶珠、鄭春部分：
    被告太子公司、庚○○、丙○○、壬○○、己○○、鄭月裡、鄭永標、鄭李妙玲
    、鄭太傑、鄭佳宜、鄭詹梅、鄭文仁、鄭寶珠、鄭春，均未於言詞辯論期日到場
    ，亦未提出書狀作何聲明或陳述。
丙、本院依職權函詢台灣板橋地方法院，有關鄭護然、鄭行政之繼承人是否聲請限定
    繼承或拋棄繼承。
    理      由
甲、程序上之事由：
一、本件依兩造簽訂之授信約定書第十二條約定，合意以本院為第一審管轄法院，並
    經台灣板橋地方法院九十一年度重訴字第二二二號民事裁定，移送本院審理，則
    本院自有管轄權，核先敘明。
二、被告太子公司、庚○○、丙○○、壬○○、己○○、鄭月裡、鄭永標、鄭李妙玲
    、鄭太傑、鄭佳宜、鄭詹梅、鄭文仁、鄭阿英、鄭寶珠、鄭春，均未於言詞辯論
    期日到場，核無民事訴訟法第三百八十六條各款所列情形，爰依原告之聲請，由
    其一造辯論而為判決。
乙、得心證之理由：
一、原告起訴主張：被告庚○○、丙○○、壬○○、己○○、鄭月裡和訴外人鄭護然
    、鄭行政，於八十三年十一月二十五日，與原告簽訂保證書一份，約定就被告太
    子公司現在及將來對原告所負之一切債務，在肆億元之限額內，負擔連帶清償之
    責任。嗣被告太子公司陸續向原告借用貳仟壹佰萬元、仟萬元、壹億貳仟萬元
    、陸仟萬元、壹仟捌佰萬元、壹億肆仟萬元共六筆借款，約定利息、到期均如附
    表一所示，並均約定逾期清償在六個月以內者，按上開利率百分之十，超過六個
    月者，按上開利率百分之二十計付違約金。詎上開借款之到期日屆至後，被告太
    子公司未依約全部清償，僅清償部分本金，共積欠原告貳億陸仟陸佰拾捌萬貳
    仟佰零柒元，及如附表一、二、三、四、五、六、七所示之利息、違約金。另
    訴外人鄭護然、鄭行政分別於八十七年二月二十二日、九十年三月二十二日死亡
    ，被告庚○○、鄭月裡、鄭永標、鄭李妙玲、鄭太傑、鄭佳宜均為鄭護然之繼承
    人，被告鄭詹梅、鄭文仁、鄭阿英、鄭寶珠、鄭春均為鄭行政之繼承人，依繼承
    之法律關係，均應連帶負擔清償責任。爰分別依消費借貸、連帶保證和繼承之法
    律關係，請求被告太子公司、庚○○、丙○○、壬○○、己○○、鄭月裡、鄭永
    標、鄭李妙玲、鄭太傑、鄭佳宜、鄭詹梅、鄭文仁、鄭阿英、鄭寶珠、鄭春連帶
    給付貳億陸仟陸佰拾捌萬貳仟佰零柒元，及如附表一、二、三、四、五、六
    、七所示之利息、違約金等語。被告鄭阿英則以：被告鄭阿英為鄭行政之繼承人
    ，已於九十年間，向台灣板橋地方法院辦理限定繼承云云，資為抗辯。被告太子
    公司、庚○○、丙○○、壬○○、己○○、鄭月裡、鄭永標、鄭李妙玲、鄭太傑
    、鄭佳宜、鄭詹梅、鄭文仁、鄭寶珠、鄭春，則均未於言詞辯論期日到場，亦未
    提出書狀作何聲明或陳述。
二、本件原告主張之前述事實，業據其提出保證書、利率表、鄭護然之繼承系統表、
    除戶謄本、鄭行政之繼承系統表、除戶謄本各一份，借據六份、授信約定書八份
    為證，核屬相符，自堪信為真實。
三、按「茲借到貳仟壹佰萬元。」、「茲借到仟萬元。」、「茲借到壹億貳仟萬元
    。」、「茲借到陸仟萬元。」、「茲借到壹仟捌佰萬元。」、「茲借到壹億肆仟
    萬元。」、「期間自八十五年八月十三日起至九十年八月十三日止。」、「期間
    自八十四年八月十二日起至八十九年八月十二日。」、「期間自八十三年十二月
    十三日起至八十八年十二月十三日。」、「期間自八十年十二月三十一日起至八
    十七年十二月三十一日止。」、「期間自八十六年五月二十六日起至八十六年十
    一月二十六日止。」、「期間自八十六年三月三十一日起至八十七年三月三十一
    日止。」、「自實際借用日起，依年金法，按月攤付本息。」、「利息照貴行基
    本放款利率加碼百分之一計算；第二年起加百分之一點六二五。」、「利息照貴
    行基本放款利率加碼百分之一計算。」、「利息照貴行基本放款利率加碼百分之
    一計算；第二年起加百分之二。」、「利息照貴行基本放款利率加碼百分之零點
    三八計算。」、「利息照貴行基本放款利率加碼百分之零點五計算。」、「利息
    照貴行基本放款利率加碼百分之零點五計算。」、「違約金：逾期在六個月以內
    部分，按約定利率百分之十，逾期超過六個月部分，按約定利率百分之二十計付
    違約金。」兩造簽訂之六份借據第一條、第二條、第三條、第四條分別約定有明
    文。是依首揭借據第二條之約定，被告太子公司應於上開六筆借款之清償日屆至
    時，清償全部借款。而被告太子公司就前述六筆借款，於清償期屆至後，未依約
    全部清償，被告太子公司自應依前述借據第三條、第四條之約定，負擔給付遲延
    利息、違約金之責任。次按，借用人應於約定期限內，返還與借用物種類、品質
    、數量相同之物；民法第四百七十八條前段復定有明文。本件被告太子公司於系
    爭借款之清償期屆至後，未依約全部清償，依前述民法第四百七十八條前段之規
    定，亦應負擔返還借款之責任。再按，保證債務之所謂連帶，係指保證人與主債
    務人負同一債務，對於債權人各負全部給付之責任者而言，此就民法第二百七十
    二條第一項規定連帶債務文義參照觀之甚明；最高法院四十五年度台上字第一四
    二六號判例，亦著有明文。本件被告庚○○、丙○○、壬○○、己○○、鄭月裡
    、訴外人鄭護然、鄭行政擔任被告太子公司之連帶保證人，如前所述，則依前述
    最高法院四十五年度台上字第一四二六號判例之意旨，被告庚○○、丙○○、壬○○、己○○、鄭月裡、訴外人鄭護然、鄭行政自應就被告太子公司向原告借貸
    之借款，與被告太子公司負擔連帶給付責任。
四、另按，「遺產繼承人，除配偶外，依左列順序定之：一、直系血親卑親屬。二、
    父母。三、兄弟姊妹。四、祖父母。」、「繼承人自繼承開始時，除本法另有規
    定外，承受被繼承人財產上之一切權利、義務。但權利、義務專屬於被繼承人本
    身者，不在此限。」、「繼承人對於被繼承人之債務，負連帶責任。」民法第一
    千一百三十八條、一千一百四十八條、第一千一百五十三條第一項分別定有明文
    。本件被告鄭李妙玲、庚○○、鄭月裡、鄭永標、鄭太傑、鄭佳宜，分別為鄭護
    然之配偶、子女，均為鄭護然之共同繼承人，此有鄭護然之繼承系統表、除戶謄
    本在卷足憑。而依卷附鄭護然之除戶謄本記載，鄭護然之身分證字號，為Ｚ00
    0000000號，於八十七年二月二十二日死亡時，戶籍係設於台北縣鶯歌鎮
    ○○路六號；且鄭護然之繼承人，即被告鄭李妙玲、庚○○、鄭月裡、鄭永標、
    鄭太傑、鄭佳宜，均未向鄭護然死亡時之管轄法院，即台灣板橋地方法院聲請拋
    棄繼承或限定繼承，此有台灣板橋地方法院九十一年六月二十日板院通民科字第
    二七六九三號函在卷。則原告主張依前述民法第一千一百三十八條、一千一百四
    十八條、第一千一百五十三條第一項之規定，被告鄭李妙玲、庚○○、鄭月裡、
    鄭永標、鄭太傑、鄭佳宜，就鄭護然上開連帶保證人之責任，應負擔連帶清償之
    責任，自屬有據。末按，「繼承人得限定以因繼承所得之遺產，償還被繼承人之
    債務。繼承人有數人，其中一人主張為前項限定之繼承時，其他繼承人視為同為
    限定之繼承。為限定之繼承者，其對於被繼承人之權利、義務，不因繼承而消滅
    。」民法第一千一百五十四條亦定有明文。本件被告鄭詹梅、鄭文仁、鄭阿英、
    鄭寶珠、鄭春均為鄭行政之繼承人，此亦有鄭行政之繼承系統表、除戶謄本在卷
    。又依鄭行政之除戶謄本記載，鄭行政之身分證字號，為Ｚ000000000
    號號，於九十年三月二十二日死亡時，戶籍係設於台北縣鶯歌鎮○○路三十七號
    。然訴外人鄭行政之繼承人，即被告鄭詹梅、鄭文仁、鄭阿英、鄭寶珠、鄭春，
    已於法定期間內，向台灣板橋地方法院聲請限定繼承，此亦有台灣板橋地方法院
    九十一年六月二十日板院通民惠聲字第七一二號函，以及所附之該院九十一年度
    繼字第七一二號民事裁定在卷。則前依述民法第一千一百五十四條之規定，被告
    鄭詹梅、鄭文仁、鄭阿英、鄭寶珠、鄭春，自應僅在繼承鄭行政之遺產範圍內，
    就鄭行政上開連帶保證人之責任，負擔連帶清償之責任。
五、從而，原告依消費借貸、連帶保證繼承之法律關係，請求被告鄭詹梅、鄭文仁、
    鄭阿英、鄭寶珠、鄭春在繼承鄭行政之遺產範圍內，與被告太子公司、庚○○、
    丙○○、壬○○、己○○、鄭月裡、鄭永標、鄭李妙玲、鄭太傑、鄭佳宜，連帶
    給付貳億陸仟陸佰拾捌萬貳仟佰零柒元，及如附表一、二、三、四、五、六
    、七所示之利息、違約金之範圍內，為有理由，應予准許。逾此部分之請求，為
    無理由，應予駁回。
丙、據上論結，原告之訴為一部有理由，一部無理由，依民事訴訟法第三百八十五條
    第一項前段、第七十九條但書、第八十五條第二項，判決如主文。
中　　　華　　　民　　　國　　九十一　　年　　　九　　　月　　 十二　　 日
   　　　　　　　　　　          民事第六庭法　　　官  姜悌文
右為正本係照原本作成
如對本判決上訴，須於判決送達後廿日內向本院提出上訴狀，並依上訴利益繳納百分
之一點六五之上訴費，若未繳納，逕依民事訴訟法施行法第九條之規定，顯然明知上
訴要件有欠缺，駁回上訴。
中　　　華　　　民　　　國　　九十一　　年　　　九　　　月　　 十二　　 日
　　　　　　　　　　　　　　　　　　　　　　法院書記官　陳鳳瀴
